【裁判字號】    89,台上,2225
【裁判日期】    890929
【裁判案由】    遷讓房屋
【裁判全文】
最高法院民事判決                              八十九年度台上字第二二二五號
    上  訴  人  丙○○即鄭舜.
                乙○○
                甲○○即溫馨.
    被 上訴 人  台灣銀行
    法定代理人  何國華
    訴訟代理人  林振鑣
    複 代理 人  郭方桂律師
右當事人間請求遷讓房屋事件，上訴人對於中華民國八十八年八月三日台灣高等法院
第二審判決（八十八年度上字第四一六號），提起上訴，本院判決如左：
    主  文
上訴駁回。
第三審訴訟費用由上訴人負擔。
    理  由
本件被上訴人主張：坐落台北市○○區○○段一小段二三三號土地為伊所有，訴外人
曹玉璋無權占有上開土地之部分，建造門牌號碼台北市○○路○段三○八號房屋（以
下稱系爭房屋），經伊起訴請求命訴外人曹玉璋拆除系爭房屋及返還土地，業經獲勝
訴判決確定，上訴人竟無權占有使用上開房地，依民法第七百六十七條規定，自得請
求上訴人遷出以排除侵害等情，求為命上訴人均自系爭土地上房屋遷出之判決。
上訴人則以：曹玉璋對系爭土地有租賃權存在，伊依據曹玉璋之租賃權占有系爭土地
，應屬合法。且台灣士林地方法院（下稱士林地院）八十六年度重訴字第二二六號判
決，認定曹玉璋與被上訴人間有租賃關係存在，被上訴人亦承認出具租金收據給曹玉
璋，亦可證明被上訴人已承認與曹玉璋訂有租約等語，資為抗辯。
原審斟酌全辯論意旨及調查證據之結果，以：被上訴人主張，坐落台北市○○區○○
段一小段二三三地號土地為伊所有，曹玉璋占有上開土地之部分，建造門牌號碼台北
市○○路○段三○八號房屋，現該房屋由上訴人三人占有使用中，為上訴人所自認，
且有被上訴人所提出之土地登記簿謄本可稽，堪信為真實。上訴人雖以前開情詞置辯
，惟查系爭土地上之房屋（即門牌號碼三○八號）建物面積五二‧九二平方公尺、騎
樓面積三一‧一一平方公尺，合計八四‧○三平方公尺（原審誤載為一四○‧二七平
方公尺）為曹玉璋所建造，無權占有系爭土地，曹玉璋應將上開房屋拆除將土地返還
被上訴人等情，業經士林地院以八十四年度重訴字第二六九號民事判決確定，有上開
判決及確定證明書附於第一審卷可稽，且為上訴人所不爭執。上訴人丙○○雖主張其
係向曹玉璋承租系爭房屋而占有使用。惟曹玉璋既無權使用系爭土地，則上訴人丙○
○依債之關係繼受占用系爭土地以使用系爭房屋，自亦無合法權源。上訴人乙○○及
甲○○復自丙○○承租系爭房屋，自亦均無正當權源。次查上訴人抗辯被上訴人於與
訴外人盧黃懿玉間士林地院八十六年度重訴字第二二六號排除侵害事件中承認出具租
金收據給曹玉璋，可以證明被上訴人已承認和曹玉璋訂有租約云云，惟為被上訴人所
否認，且曹玉璋因不自任耕作，前經最高法院以七十四年度台上字第五二四號判決其
租約無效而應將系爭房屋基地返還確定在案，亦有該判決影本附卷可查，足見被上訴
人並未承認與曹玉璋之租約仍然有效，上訴人此部分之抗辯並無可取。按所有人對於
妨害其所有權者，得請求除去之，民法第七百六十七條定有明文。上訴人所使用之系
爭房屋無權占用被上訴人之土地，而被上訴人已取得對房屋所有人曹玉璋拆除房屋及
返還土地之執行名義，只因上訴人仍使用系爭房屋，致被上訴人無法予以拆除，則上
訴人之使用系爭房屋對被上訴人之所有權自有妨害，從而被上訴人依上開法條規定，
請求命上訴人三人自系爭房屋遷出，依法有據，應予准許云云，為心證所由得，復說
明上訴人其他抗辯之取捨意見，爰維持第一審所為上訴人敗訴判決，駁回其上訴，經
核於法洵無違誤。關於士林地院八十六年度重訴字第二二六號排除侵害事件，雖認定
被上訴人與曹玉璋間就系爭房屋之基地間有租賃關係存在而判決盧黃懿玉勝訴，惟曹
玉璋非該訴訟事件之當事人，該判決之既判力並不及於曹玉璋。且被上訴人與曹玉璋
間關於無權占有土地而應拆除系爭房屋及返還土地之確定判決即士林地院八十四年度
重訴字第二六九號拆屋還地事件及最高法院七十四年度台上字第五二四號租佃爭議事
件之民事確定判決，均未據當事人提起再審之訴而有更異，所認定之事實自有其拘束
力。原審贅述士林地院八十六年度重訴字第二二六號民事判決，並未判決確認被上訴
人與曹玉璋就系爭土地有租賃關係存在云云，雖欠允洽，但不影響判決之結果，上訴
論旨執以爭論原判決不當，並無可取。其餘上訴論旨，仍執陳詞，就原審取捨證據及
認定事實之職權行使指摘原判決不當，聲明廢棄，難認有理由。
據上論結，本件上訴為無理由。依民事訴訟法第四百八十一條、第四百四十九條第一
項、第七十八條，判決如主文。
中      華      民      國    八十九    年      九      月    二十九    日
                              最高法院民事第七庭
                                  審判長法官  吳  正  一
                                        法官  謝  正  勝
                                        法官  劉  福  來
                                        法官  高  孟  焄
                                        法官  許  朝  雄
      右正本證明與原本無異
                                              書  記  官
中      華      民      國    八十九    年      十      月     十八     日


司法院資訊處製作；財團法人民間司法改革基金會備份。
